【裁判字號】    95,上訴,1391
【裁判日期】    950615
【裁判案由】    違反稅捐稽徵法
【裁判全文】
臺灣高等法院刑事判決                95年度上訴字第1391號
上  訴  人  臺灣士林地方法院檢察署檢察官
被      告  同宏旺工程有限公司
代  表  人  甲○○
上列上訴人因被告違反稅捐稽徵法案件，不服臺灣士林地方法院
94 年度訴字第399號，中華民國94年11月30日第一審判決（起訴
案號：臺灣士林地方法院檢察署93年度偵字第6373號），提起上
訴，本院判決如下：
    主  文
上訴駁回。
    理  由
一、本案經本院審理結果，認第一審判決對被告同宏旺工程有限
    公司為無罪之諭知，核無不當，應予維持，並引用第一審判
    決書記載之證據及理由（如附件）。
二、檢察官之上訴意旨雖以：判決不適用法則或適用不當者為違
    背法令，按被告同宏旺公司係納稅義務人，逃漏稅捐之主體
    應係同宏旺公司。稅捐稽徵法第47條第1款之規定，係將納
    稅義務人公司之責任，基於刑事政策之考慮，於其應處徒刑
    範圍內，轉嫁於公司法規定之負責人，乃屬代罰性質，最高
    法院86年度台上字第2811號判決可資參照。臺灣高等法院90
    年上訴字第3712號、91年上訴字第3209號、91年上訴字第35
    26號判決亦均採此見解，認逃漏稅捐之納稅義務人係公司，
    故同宏旺公司為本案之犯罪主體自不待言。原審被告公司負
    責人甲○○所犯之逃漏稅捐罪，係由公司「轉嫁」而來。其
    前提係被告公司亦犯罪，始有轉嫁、代罰可言，卻仍判決被
    告同宏旺工程有限公司無罪，其判決理由顯自相矛盾。而稅
    捐稽徵法對於法人及其負責人之處罰，係併存不悖，難以已
    對負責人科處刑罰，做為法人無罪之理由，原審判決理由並
    無法律上根據，欠缺法理基礎，自有違誤。被告公司所為，
    既係犯稅捐稽徵法第41條以不正當方法逃漏稅捐罪，自應科
    以該條之罰金刑云云。
三、惟按行為之處罰，以行為時之法律有明文規定者，為限，刑
    法第一條定有明文。又公司為法人，公司負責人為自然人，
    二者在法律上並非同一人格主體；公司負責人為公司之代表
    ，其為公司所為行為，應由公司負責；故公司負責人為公司
    以不正當方法逃漏稅捐，因納稅義務人為公司，其所觸犯稅
    捐稽徵法第四十一條之罪之犯罪或受罰主體，仍為公司，而
    非公司負責人，僅因公司於事實上無從擔負自由刑之責任，
    基於刑事政策上之考慮，同法第四十七條第一款將納稅義務
    人之公司應處徒刑之規定，轉嫁於公司負責人；是公司負責
    人依該條款而適用徒刑之處罰，乃屬代罰之性質，並非因其
    本身之犯罪而負行為責任（94年台上字第1107號、第2839號
    判決意旨參照）。次查，稅捐稽徵法第41條、第47條第1款
    既「僅」將納稅義務人之公司應處徒刑之規定，「轉嫁」於
    公司負責人，而未另為規定「對公司科處以第41條之罰金」
    。尚非如著作權第101條第1項規定「法人之代表人、法人或
    自然人之代理人、受雇人或其他從業人員，因執行業務，犯
    第91條至第96條之罪者，除依各該條規定處罰其行為人外對
    該法人或自然人亦科以各該條之罰金」，係採「兩罰」之規
    定。則本既已對同宏旺工程有限公司科刑，並將徒刑之處罰
    ，「轉嫁」於公司負責人甲○○，自不得再對同宏旺工程有
    限公司科以罰金之刑。公訴人之上訴意旨，請求對被告公司
    處以稅捐稽徵法第41條之罰金，自無依據；其上訴應予駁回
    。
據上論斷，應依刑事訴訟法第368條、第373條，判決如主文。
本案經檢察官田炳麟到庭執行職務。
中    華    民    國    95    年    6     月    15    日
                  刑事第十庭    審判長法  官  劉景星
                                      法  官  陳志洋
                                      法  官  陳博志
以上正本證明與原本無異。
如不服本判決，應於收受送達後十日內向本院提出上訴書狀，其
未敘述上訴之理由者並得於提起上訴後十日內向本院補提理由書
（均須按他造當事人之人數附繕本）。
                                      書記官   陳嘉文
中    華    民    國    95    年    6     月    19    日


司法院資訊處製作；財團法人民間司法改革基金會備份。
